【裁判字號】    90,易,269
【裁判日期】    900430
【裁判案由】    竊佔
【裁判全文】
臺灣雲林地方法院刑事判決                            九十年度易字第二六九號
    公  訴  人  臺灣雲林地方法院檢察署檢察官
    被      告  丙○○
右列被告因竊佔案件，經檢察官提起公訴（八十九年度偵字第二七一一號），本院判
決如左：
    主  文
丙○○意圖為自己不法之利益，而竊佔他人之不動產，處有期徒刑月，如易科罰金
，以佰元折算壹日。緩刑貳年。
    事  實
一、丙○○意圖為自己不法之利益，自民國八十八年十二月間某日起，竊佔甲○○所
    有座落雲林縣元長鄉○○段一五八三地號，面積計○‧○○十四公頃之土地，建
    築樓房及花台，嗣經甲○○向雲林地方法院檢察署檢舉丙○○在上址佔用私人土
    地等情，經雲林地方法院檢察署檢察官會同地政人員至現場履勘後，而查知上情
    。
二、案經被害人甲○○訴由臺灣雲林地方法院檢察署檢察官偵查起訴。
    理  由
一、訊據被告丙○○固不否認於右揭時、地，建築樓房及花台佔用甲○○土地之事實
    ，惟辯稱：伊一開始不知有佔用別人的土地云云。經查：右揭事實，業據告訴人
    甲○○指訴綦詳，又被告於上開土地上建築樓房及花台之事實，業據被告供承不
    諱，並有系爭雲林縣元長鄉○○段一五八三地號之土地登記簿謄本及現場照片四
    幀附卷可稽，而被告建築樓房及花台而竊佔之土地，座落於雲林縣元長鄉○○段
    一五八三地號，面積共計○‧○○一四公頃，為甲○○所有等情，亦經臺灣雲林
    地方法院檢察署檢察官會同地政人員到場勘驗屬實，製有勘驗筆錄及土地複丈成
    果圖一紙附卷可憑。被告雖辯稱其不知道其所建築樓房及花台之地點有佔用到他
    人之土地云云，惟查前揭被告建築樓房及花台竊佔告訴人甲○○土地之地點，被
    告前於八十六年間，已因竊佔罪，經告訴人甲○○提出告訴，並經臺灣雲林地方
    法院以八十六年度易字第一五○九號判決有罪確定，有上開判決書在卷可佐，被
    告經前揭案件之審理後，應已知悉上開土地確為告訴人甲○○所有，而無誤認之
    可能，是被告應無不知其所建築樓房及花台之地點，業已佔用他人土地之理？被
    告上開所辯，顯係事後卸責之詞，不足採信。本件事證明確，被告犯行堪以認定
    。
二、被告丙○○在開私人土地上，建築樓房及花台，供己使用，客觀上係將上開私人
    土地予以不法利用，核其所為係犯刑法第三百二十條第二項竊佔罪，應依同條第
    一項規定之刑處斷。爰審酌被告並無前科，品行良好，然其貪圖一己之私利，竟
    未經土地所有人同意，擅在他人土地建築樓房及花台而佔用他人土地，其心態及
    作法均有可議，且其行為已足以影響他人土地之合法使用，及其犯罪之動機、目
    的、手段等一切情狀，量處如主文所示之刑，並諭知易科罰金之折算標準。末按
    刑法第四十一條：「犯最重本刑為三年以下有期徒刑之罪，而受六月以下有期徒
    刑或拘役之宣告，因身體、教育、職業或家庭之關係，執行顯有困難者，得以一
    元以上三元以下折算一日，易科罰金」，已於九十年一月十日經總統公布修正為
    第四十一條第一項：「犯最重本刑為五年以下有期徒刑之罪，而受六月以下有期
    徒刑或拘役之宣告，因身體、教育、職業或家庭之關係或其他正當事由，執行顯
    有困難者，得以一元以上三元以下折算一日，易科罰金」，同年月十二日生效。
    本件被告犯罪日期在前述法律修正前，犯罪後法律變更，比較新舊法，以新法對
    被告有利，自應適用新法即修正後之刑法第四十一條第一項前段之規定，諭知易
    科罰金之折算標準，併此敘明。查被告前未曾受有期徒刑以上刑之宣告，有台灣
    雲林地方法院檢察署刑案資料查註紀錄表一紙在卷可稽，其犯罪後已深知悔悟，
    本院認其經此教訓後，當益知警惕，應無再犯之虞，因認其所宣告之刑，以暫不
    執行為適當，併予宣告緩刑二年，以勵來茲而啟自新。至公訴意旨另以被告自八
    十八年十二月間某日起，在甲○○所有座落雲林縣元長鄉○○段一五八三地號土
    地鋪設柏油，涉有刑法第三百二十條第二項竊佔罪嫌云云，訊據被告丙○○矢口
    否認有於告訴人之土地上鋪設柏油等情，辯稱：上開土地上之柏油，係蕭國華所
    鋪設等語，經查，訊之證人蕭國華到庭證稱：「（問：你當時是否有在告訴人土
    地前之道路鋪柏油？答：）是的，當時我不知道我鋪的柏油，有鋪到告訴人的地
    」等語（見九十年四月十七日審判筆錄），核與被告所辯情節相符，是被告上開
    所辯，尚非無稽，堪以採信。綜上，被告是否曾在告訴人土地上鋪設柏油，竊佔
    告訴人之土地，即屬有疑？此外，復查無其他積極證據足資證明被告確有上開於
    告訴人土地鋪設柏油之犯行，自不能僅憑告訴人之指訴，遽而認定被告有上開公
    訴人所指述之竊佔犯行，原應為無罪之諭知，惟公訴意旨認此部分與前開有罪部
    分有實質上一罪之關係，爰不另為無罪之諭知，附此敘明。
據上論斷，應依刑事訴訟法第二百九十九條第一項前段、刑法第二條第一項前段、第
三百二十條第二項、第一項、修正後刑法第四十一條第一項前段、第七十四條第一款
、罰金罰鍰提高標準條例第一條前段、第二條，判決如主文。
本案經檢察官乙○○到庭執行職務。
中      華      民      國      九十      年      四     月     三十    日
            臺灣雲林地方法院刑事第二庭
                                            法  官  冷  明  珍
右正本證明與原本無異。
如不服本判決，應於判決送達後十日內向本院提出上訴狀( 應附繕本 )。
                                            書記官  周  麗  雲
中      華      民      國      九十      年      四     月     三十    日
刑法第三百二十條
意圖為自己或第三人不法之所有，而竊取他人之動產者，為竊盜罪，處五年以下有期
徒刑、拘役或五百元以下罰金。
意圖為自己或第三人不法之利益，而竊佔他人之不動產者，依前項之規定處斷。
前二項之未遂犯罰之。


司法院資訊處製作；財團法人民間司法改革基金會備份。
